【裁判字號】    98,台上,2476
【裁判日期】    980507
【裁判案由】    違反毒品危害防制條例等罪
【裁判全文】
最高法院刑事判決            九十八年度台上字第二四七六號
上  訴  人  甲○○
選任辯護人  李靜怡律師
上列上訴人因違反毒品危害防制條例等罪案件，不服台灣高等法
院高雄分院中華民國九十八年二月十九日第二審判決（九十七年
度上訴字第一八四九號，起訴案號：台灣屏東地方法院檢察署九
十六年度偵字第三九二一號，九十六年度偵緝字第四四七號），
提起上訴，本院判決如下：
    主  文
上訴駁回。
    理  由
一、販賣第一級、第二級毒品部分：
按刑事訴訟法第三百七十七條規定，上訴於第三審法院，非以判
決違背法令為理由，不得為之。是提起第三審上訴，應以原判決
違背法令為理由，係屬法定要件。如果上訴理由書狀並未依據卷
內訴訟資料，具體指摘原判決不適用何種法則或如何適用不當，
或所指摘原判決違法情事，顯與法律規定得為第三審上訴理由之
違法情形，不相適合時，均應認其上訴為違背法律上之程式，予
以駁回。本件原審經審理結果，認為上訴人甲○○販賣第一級毒
品海洛因、第二級毒品甲基安非他命之犯行，均罪證明確，因而
撤銷第一審關於上訴人就此部分所為科刑之判決，改判仍論處上
訴人共同販賣第一級毒品四罪之罪刑（各處有期徒刑十五年六月
）及共同販賣第二級毒品罪刑（處有期徒刑七年四月），並定其
應執行刑，已詳敘其調查、取捨證據之結果及憑以認定犯罪事實
之心證理由。並就上訴人否認犯行之供詞及其所辯各語認非可採
，予以論述。從形式上觀察，原判決關於此部分要無足以影響判
決結果之違法情形存在。又第三審為法律審，應依第二審判決所
確認之事實為基礎，據以判斷第二審判決是否違背法令。本件上
訴意旨略稱：(一)、原判決理由就上訴人與林夏茂如何有犯意聯絡
與行為分擔未予說明，自有判決不備理由之違法。證人林政威、
黃景一、趙聰明、陳順明等人均證稱向林夏茂購買毒品，而非向
上訴人購買毒品，本案應與上訴人無涉，原判決認定上訴人為共
同正犯，顯有適用法則不當之違法。(二)、扣案之毒品是否為上訴
人於案發前一日晚上十時許交付林夏茂，原審未加詳查並說明其
認定之依據，有調查未盡與判決不備理由之違失。(三)、原審雖傳
喚證人劉俊海訊問，但未提示手機以利劉俊海指認查明，顯有應
於審判期日調查之證據而未予調查之違法。(四)、上訴人及原審選
任辯護人於原審曾爭執林夏茂之警詢筆錄並無證據能力，原判決
竟依刑事訴訟法第一百五十九條之五規定，認定有證據能力，自
有適用法則不當之違誤。林夏茂迭於審判中一再陳稱其獨自一人
販賣第一級毒品及第二級毒品，與上訴人無關等語，原判決竟不
採納，僅採信林夏茂無證據能力之警詢筆錄，自屬採證違法而有
違證據法則。(五)、原審於民國九十八年二月五日審理時，未逐一
提示證物以供上訴人辨認，顯有應於審判期日調查之證據而未予
調查之違法云云。惟查：(一)、事實之認定、證據之取捨與證據之
證明力如何，均屬事實審法院得自由裁量、判斷之職權，苟其此
項裁量、判斷，並不悖乎通常一般人日常生活經驗之定則或理則
上當然存在之法則，又已於判決內論敘其何以作此判斷之心證理
由者，即不得任意指為違法，而資為第三審上訴之適法理由。本
件原判決認定上訴人有其事實欄所載共同販賣第一級毒品海洛因
、第二級毒品甲基安非他命之犯行，係分別依上訴人之陳述、證
人林夏茂之警詢筆錄，證人許勝坤、黃奕錦、許全興、林政威、
黃景一、趙聰明、陳順明之陳述，扣押物品目錄表、扣押筆錄、
現場及採證照片、法務部調查局鑑定書、衛生署管制藥品管理局
鑑定書、高雄醫學大學附設中和紀念醫院檢驗報告、通聯紀錄等
證據資料，逐一詳加論斷指駁說明，特別對上訴人與林夏茂就上
述販賣第一級毒品海洛因及第二級毒品甲基安非他命確有犯意聯
絡與行為分擔，為共同正犯，上訴人確於案發前一日晚上交給林
夏茂扣案之毒品等物，劉俊海之證述無從為有利於上訴人之認定
，皆逐一詳載於原判決理由欄貳。經核並無判決不備理由之違法
情事，其取捨判斷，亦未違背客觀存在之經驗法則或論理法則，
或有應於審判期日調查之證據而未予調查之違法。上訴意旨(一)至
(三)執以指摘，顯非適法之第三審上訴理由。(二)、原審依刑事訴訟
法第一百五十九條之二規定，認定林夏茂之警詢筆錄有證據能力
，而非援引同法第一百五十九條之五規定，上訴意旨(四)所指，自
有誤會。(三)、審判期日之訴訟程序，專以審判筆錄為證，刑事訴
訟法第四十七條定有明文。原審於九十八年二月五日審判期日，
審判長曾逐一提示為判決基礎之證據資料，有該審判筆錄載明可
稽。此部分上訴意旨顯非確實依據卷內訴訟資料而為具體指摘，
不能認已具備適法上訴第三審之形式要件。至其餘上訴意旨，對
原判決究竟如何違背法令，未依卷內訴訟資料為具體之指摘，徒
憑己意，就屬原審採證認事職權之適法行使及原判決已經調查說
明事項，任指為違法，且重為單純事實上之爭辯，自不足據以辨
認原判決已具備違背法令之形式要件。依上揭說明，上訴人關於
此部分之上訴為不合法律上之程式，應予駁回。
二、轉讓禁藥部分：
查第三審上訴書狀，應敘述上訴之理由，其未敘述者，得於提起
上訴後十日內補提理由書於原審法院，已逾上述期間，而於第三
審法院未判決前仍未提出上訴理由書狀者，第三審法院應以判決
駁回之，刑事訴訟法第三百八十二條第一項、第三百九十五條後
段規定甚明。原判決事實認定上訴人違反藥事法犯行明確，因而
撤銷第一審該部分科刑之判決，改判仍論處上訴人明知為禁藥而
轉讓罪刑，上訴人不服原審此部分判決，於九十八年三月六日一
併提起上訴，並未敘述理由，嗣雖於九十八年三月十二日、四月
六日陸續提出刑事第三審上訴理由狀，然所敘述者，皆屬前揭違
反毒品危害防制條例部分之上訴理由，對違反藥事法部分，則無
隻字片語敘及，迄今逾期已久，於本院未判決前仍未補提理由書
狀，其此部分之上訴自非合法，應予駁回。
據上論結，應依刑事訴訟法第三百九十五條，判決如主文。
中    華    民    國  九十八  年    五    月    七    日
                      最高法院刑事第四庭
                          審判長法官  張  淳  淙
                                法官  劉  介  民
                                法官  蔡  彩  貞
                                法官  林  俊  益
                                法官  陳  世  雄
      本件正本證明與原本無異
                                      書  記  官
中    華    民    國  九十八  年    五    月   十四   日
                                                Ａ


司法院資訊處製作；財團法人民間司法改革基金會備份。
